臺灣高等法院刑事判決
111年度交上易字第192號
上  訴  人  
即  被  告  趙添福


上列上訴人即被告因公共危險案件，不服臺灣新北地方法院110
年度審交易字第1058號，中華民國111年3月16日第一審判決（起
訴案號：臺灣新北地方檢察署110年度偵字第19271號），提起上
訴，本院判決如下：
    主  文
原判決撤銷。
趙添福駕駛動力交通工具而有吐氣所含酒精濃度達每公升零點貳
伍毫克以上情形，處有期徒刑貳月，如易科罰金，以新臺幣壹仟
元折算壹日。
    事  實
一、趙添福於民國110年4月26日21時至21時30分許間，在新北市
    ○○區○○○道0段00號之友人住處飲用酒類後，仍基於酒後駕駛
    動力交通工具之犯意，於飲酒結束後，隨即駕駛號牌000-00
    00號自用小客車（下稱「系爭自小客車」）自前開處所上路
    ，欲前往新北市立三重高級商工職業學校。嗣於同日21時50
    分許，行經新北市三重區新北大道1段與重陽路2段交岔路口
    處，欲右轉進入重陽路2段時，不慎撞及步行於上開交岔路
    口行人穿越道上，正欲穿越道路之黃姿萍，致黃姿萍受有左
    側跟骨閉鎖性骨折、左側踝部挫傷之傷害（趙添福所涉過失
    傷害罪嫌部分，業經黃姿萍於原審撤回告訴，經原審法院另
    為不受理判決確定）。嗣經警據報到場處理後，趙添福在有
    偵查犯罪權限之機關或公務員尚未發覺其酒後駕車之公共危
    險犯行前，即主動向到場處理之警員坦承其情，嗣經警方於
    同日22時23分許，對其實施呼氣酒精濃度測試，測得其吐氣
    所含酒精濃度達每公升0.65毫克，而查悉上情。
二、案經黃姿萍訴由新北市政府警察局三重分局（下稱「三重分
    局」）報告臺灣新北地方檢察署檢察官偵查起訴。
    理  由
壹、證據能力部分：
    按被告以外之人於審判外之陳述，雖不符刑事訴訟法第159
    條之1至第159條之4之規定，而經當事人於審判程序同意作
    為證據，法院審酌該言詞陳述或書面陳述作成時之情況，認
    為適當者，亦得為證據。又當事人、代理人或辯護人於法院
    調查證據時，知有第159條第1項不得為證據之情形，而未於
    言詞辯論終結前聲明異議者，視為有前項之同意，同法第15
    9條之5亦有明定。查本件檢察官、上訴人即被告趙添福就本
    判決下列所引被告以外之人於審判外陳述之證據能力均不爭
    執（見本院卷第54頁、第72頁），且迄言詞辯論終結時，均
    未對該等證據之證據能力聲明異議，本院審酌各該供述證據
    作成時，核無違法取證或其他瑕疵，認為以之作為本案之證
    據屬適當，自有證據能力。其餘資以認定被告犯罪事實之非
    供述證據與本案事實均具有關聯性，且均查無實施刑事訴訟
    程序之公務員違背法定程序所取得之情事，依刑事訴訟法第
    158條之4反面規定，亦均有證據能力。
貳、實體部分：
一、前揭犯罪事實，業據被告於警詢、偵訊、原審及本院審理時
    均坦承不諱在卷（見偵查卷第11至16頁、第95至96頁、第10
    5至106頁、第111至112頁，原審卷第47至49頁、第79至81 
    頁、第83至89頁，本院卷第53至54頁、第75至76頁），核與
    證人即告訴人黃姿萍於警詢及偵訊時之證述相符，並有新北
    市政府警察局吐氣酒精濃度檢測程序暨拒測法律效果確認單
    、當事人酒精測定紀錄表、新北市政府警察局舉發違反道路
    交通管理事件通知單、新北市立聯合醫院乙種診斷書、監視
    器錄影畫面截圖照片（共5張）、財團法人台灣商品檢測驗
    證中心呼氣酒精測試器檢定合格證書、道路交通事故現場圖
    、道路交通事故調查報告表㈠、㈡、道路交通事故照片（共18
    張）、道路交通事故肇事人自首情形記錄表、證號查詢汽車
    駕駛人、車輛詳細資料報表及現場監視器錄影畫面光碟在卷
    （見偵查卷第25至35頁、第39頁、第45至71頁、第85至87頁
    ）可稽，足認被告前揭任意性自白確與事實相符，堪予採認
    。本案事證明確，被告犯行洵堪認定，應依法論科。
二、論罪及減輕其刑之說明：
　㈠按行為後法律有變更者，適用行為時之法律。但行為後之法
    律有利於行為人者，適用最有利於行為人之法律，刑法第2
    條第1項定有明文。查被告為本件犯行後，刑法第185條之3
    第1項之規定業於111年1月28日修正公布，自同年1月30日生
    效施行。修正前原條文第1項之法定刑為「處2年以下有期徒
    刑，得併科20萬元以下罰金」，修正後之法定刑為「處3年
    以下有期徒刑，得併科30萬元以下罰金」。經比較新舊法之
    結果，修正後既已提高有期徒刑及罰金刑之法定刑度，並無
    有利於被告之情形，依刑法第2條第1項前段規定，自應適用
    被告行為時即修正前刑法第185條之3第1項第1款之規定論處
    。是核被告所為，係犯修正前刑法第185條之3第1項第1款之
    駕駛動力交通工具而有吐氣所含酒精濃度達每公升0.25毫克
    以上情形之公共危險罪。
　㈡被告就前揭公共危險之犯行，在有偵查犯罪權限之機關或公
    務員尚未對其實施呼氣酒精濃度測試而發覺其犯行前，即於
    110年4月26日主動向到場處理之警員坦承其情，嗣經警方於
    同日22時23分許，對其實施呼氣酒精濃度測試，測得其吐氣
    所含酒精濃度達每公升0.65毫克，而查悉上情，有道路交通
    事故肇事人自首情形記錄表在卷（見偵查卷第71頁）可佐，
    復經本院向三重分局函查本案承辦員警林冠丞於110年4月26
    日21時50分許，對被告實施酒精測定而獲悉其酒測結果前，
    被告是否有先向承辦警員「自首」其酒後駕車之公共危險犯
    行，經該分局以111年7月25日新北警重刑字第1113844675號
    函檢附承辦警員林冠丞製作之職務報告及酒測現場錄影光碟
    （見本院卷第35至40頁），載明被告於前揭地點肇事，經警
    方據報到場處理，排除事故後，依規定對被告實施酒測以確
    認其有無酒後駕車，然於酒測過程中，尚未獲悉酒測結果前
    ，被告即坦承其有飲酒等語。堪認被告係在有偵查犯罪權限
    之機關或公務員尚未發覺其酒後駕車之公共危險犯行前，即
    主動向到場處理之警員坦承其情，自首並接受裁判，核與刑
    法第62條前段規定自首之要件相符。爰依刑法第62條前段規
    定，減輕其刑。
三、撤銷原判決及量刑之理由說明：
  ㈠原審就被告本案酒後駕車之公共危險犯行，認事證明確，予
    以論罪科刑，固非無見。惟被告就本案所為公共危險之犯行
    ，符合刑法第62條前段自首之規定，應依該條規定，減輕其
    刑，原判決未察而未依該條規定，減輕其刑，尚有未洽。被
    告上訴指摘其符合自首減輕其刑之規定，原審未依自首規定
    減輕其刑，為有理由，自應由本院將原判決撤銷改判。
  ㈡爰以行為人之責任為基礎，審酌被告明知酒精成分對人之意
    識能力具有不良影響，酒後駕車對一般往來之公眾及駕駛人
    自身皆具有高度危險性，卻漠視自己安危，亦罔顧公眾安全
    ，於服用酒類後仍執意駕駛車輛上路，有害行車安全，並已
    肇生交通事故，使告訴人受傷，本應嚴予非難，惟念其係因
    飲酒後，獲悉友人與他人發生糾紛，欲前往尋找友人，一時
    未及深慮，致酒後駕車而為本件犯行之犯罪動機（見偵查卷
    第11至16頁，本院卷第37頁），犯後始終坦承犯行，已與告
    訴人以新臺幣（下同）30萬元成立調解，並已依約賠償其中
    23萬5000元而取得告訴人之諒解，有原審法院110年度司附
    民移調字第1142號調解筆錄、告訴人所提刑事撤回告訴狀、
    原審法院公務電話紀錄表，及被告於本院審理時，當庭提出
    其給付前揭部分賠償款之匯款單、計算清單等資料在卷可佐
    （見原審卷第45至46頁、第71至73頁，本院卷第75頁、第79
    至81頁），犯後態度尚可，並衡酌被告酒後駕駛之動力交通
    工具為自用小客車，經測得之吐氣所含酒精濃度為每公升0.
    65毫克，兼衡其素行、自陳高中畢業之智識程度，現從事汽
    車修理工作、須扶養高齡00歲母親之家庭生活及經濟狀況，
    及檢察官、告訴人就量刑所表示之意見（見原審卷第45頁、
    第88頁、本院卷第76至77頁）等一切情狀，量處如主文第2
    項所示之刑，並諭知易科罰金之折算標準。
據上論斷，應依刑事訴訟法第369條第1項前段、第364條、第299
條第1項前段，判決如主文。
本案經檢察官黃冠傑提起公訴，被告上訴後，由檢察官施昱庭到
庭執行職務。
中　　華　　民　　國　　111 　年　　9 　　月　　28　　日
                  刑事第十三庭  審判長法　官  吳冠霆
                                      法　官  柯姿佐
                                      法　官  陳勇松
以上正本證明與原本無異。
不得上訴。
                                      書記官  施瑩謙
中　　華　　民　　國　　111 　年　　9 　　月　　28　　日
附錄本案論罪科刑法條全文：
修正前刑法第185條之3
駕駛動力交通工具而有下列情形之一者，處二年以下有期徒刑，
得併科二十萬元以下罰金：
　　一、吐氣所含酒精濃度達每公升零點二五毫克或血液中酒精
        濃度達百分之零點零五以上。
　　二、有前款以外之其他情事足認服用酒類或其他相類之物，
        致不能安全駕駛。
　　三、服用毒品、麻醉藥品或其他相類之物，致不能安全駕駛
        。
因而致人於死者，處三年以上十年以下有期徒刑；致重傷者，處
一年以上七年以下有期徒刑。
曾犯本條或陸海空軍刑法第五十四條之罪，經有罪判決確定或經
緩起訴處分確定，於五年內再犯第一項之罪因而致人於死者，處
無期徒刑或五年以上有期徒刑；致重傷者，處三年以上十年以下
有期徒刑。